【裁判字號】    99,監宣,258
【裁判日期】    991231
【裁判案由】    監護宣告
【裁判全文】
臺灣臺南地方法院民事裁定             99年度監宣字第258號
聲  請  人  郭靜宜
上列聲請人聲請監護宣告事件，本院裁定如下：
    主    文
宣告郭邱錦（女，民國○○○年○月○日生，身分證統一編號：
Ｚ000000000號，住臺南市○○區○○路十巷十六號之
三四，八樓）為受監護宣告之人。
選定聲請人郭靜宜（女，民國○○○年○月○○日生，身分證統
一編號：Ｚ000000000號，住臺南市○區○○路一段一
七五巷一三五弄三十六號）為受監護宣告之人之監護人。
指定郭中義（男，民國○○○年○月○○日生，身分證統一編號
：Ｚ000000000號，住高雄市○○區○○里○○路○段
二六巷二一號）為會同開具財產清冊之人。
聲請費用新臺幣玖仟參佰零肆元由受監護宣告之人郭邱錦負擔。
    理    由
一、按對於因精神障礙或其他心智缺陷，致不能為意思表示或受
    意思表示，或不能辨識其意思表示之效果者，法院得因本人
    、配偶、四親等內之親屬、最近一年有同居事實之其他親屬
    、檢察官、主管機關或社會福利機構之聲請，為監護之宣告
    ，民法第14條第1項定有明文。次按受監護宣告之人應置監
    護人。法院為監護之宣告時，應依職權就配偶、四親等內之
    親屬、最近一年有同居事實之其他親屬、主管機關、社會福
    利機構或其他適當之人選定一人或數人為監護人，並同時指
    定會同開具財產清冊之人，民法第1110條、第1111條第1項
    亦定有明文。
二、本件聲請意旨略以：聲請人郭靜宜（女，民國67年8月12日
    生，身分證統一編號：Ｚ000000000號，住臺南市○區○○路
    一段175巷135弄36號）為郭邱錦（女，42年7月3日生，身分
    證統一編號：Ｚ000000000號，住臺南市○○區○○路10巷16
    號之34，八樓）之長女，郭邱錦於99年10月3日因車禍受傷
    ，致不能為意思表示或受意思表示，或不能辨識其意思表示
    之效果，為此聲請對其為監護宣告。又聲請人為郭邱錦之長
    女，平日均由聲請人照顧郭邱錦之生活起居，請求選任聲請
    人擔任其監護人。再郭中義（男，43年10月13日生，身分證
    統一編號：Ｚ000000000號，住高雄市○○區○○里○○路○
    段26巷21號）係郭邱錦之配偶，請求指定郭中義擔任會同開
    具財產清冊之人等語。
三、經查，聲請人係郭邱錦之長女，業據其提出戶籍謄本2份在
    卷可憑，揆諸上開規定，聲請人為宣告郭邱錦為監護宣告之
    人之聲請人資格，自無欠缺。經查，聲請人主張上情，業據
    其提出高雄榮民總醫院診斷證明書1份為憑，本院審驗郭邱
    錦之精神狀況，並依職權函請財團法人臺灣省私立臺南仁愛
    之家附設精神療養院指派該院精神科施仁雄醫師協助鑑定郭
    邱錦之精神狀態，鑑定人施仁雄醫師參與郭邱錦之精神狀態
    鑑定，認為：「一般醫學檢查：個案意識呈嗜睡狀態，對問
    話無法回答，必須靠他人協助、鼻胃管幫忙進食，須他人扶
    助下可緩慢行動，大小便及個人衛生須他人完全協助。精神
    檢查方面：個案之注意力、判斷能力、對人、時、地之定向
    感、記憶力、計算能力及抽象思考能力均有明顯缺失。」鑑
    定結果說明：「這是一個腦病變後遺症的個案，個案自我照
    顧能力呈明顯不足。」鑑定判定：「基於受鑑定人有精神上
    之障礙（其他心智缺陷-腦病變）其程度重大，基於上開原
    因，不能管理處分自己的財產，基於上開原因，回復之可能
    性低，精神障礙（其他心智缺陷）之程度，可為監護宣告，
    不能為意思表示或受意思表示，不能辨識其意思表示之效果
    。」有鑑定書在卷可稽，故聲請人聲請對郭邱錦為監護宣告
    為有理由，應予准許。
四、次查，聲請人郭靜宜（女，67年8月12日生，身分證統一編
    號：Ｚ000000000號，住臺南市○區○○路一段175巷135弄36
    號）為受監護宣告之人郭邱錦之長女，有戶籍謄本2份附卷
    可參，且經受監護宣告之人之親屬團體會議推定為受監護宣
    告之人郭邱錦之監護人，有聲請人所提出之親屬團體會議推
    定監護人說明書、親屬系統表、親屬會議紀錄、親屬之戶籍
    謄本在卷可稽，又參酌受監護宣告之人郭邱錦平日由聲請人
    照顧其生活起居等情，業經聲請人陳明在卷，認由聲請人郭
    靜宜擔任監護人，最能符合受監護宣告之人之最佳利益，爰
    選定聲請人郭靜宜為監護人；另郭中義（男，43年10月13日
    生，身分證統一編號：Ｚ000000000號，住高雄市○○區○○
    里○○路○段26巷21號）係受監護宣告人郭邱錦之配偶，有
    其戶籍謄本1份在卷可稽，並經受監護宣告之人之親屬團體
    會議推定為會同開具財產清冊之人，有聲請人所提出之親屬
    團體會議推定監護人說明書、親屬系統表、親屬會議紀錄、
    親屬之戶籍謄本在卷可稽，爰指定郭中義為會同開具財產清
    冊之人。
五、依民事訴訟法第608條第1項、第95條、第87條第1項，裁定
    如主文。
中    華    民    國    99    年    12    月    31    日
                   家事法庭   法  官  鄭  彩  鳳
正本係照原本作成。
如不服本裁定關於選定監護人及指定會同開具財產清冊之人等部
分，應於送達後十日內向本院提出抗告狀，並繳納抗告費新臺幣
1,000元；其餘關於宣告監護之部分，不得抗告。
中    華    民    國    99    年    12    月    31    日
                              書記官  陳  世  明

司法院資訊處製作；財團法人民間司法改革基金會備份。
